【裁判字號】    99,上訴,145
【裁判日期】    990121
【裁判案由】    毒品危害防制條例
【裁判全文】
臺灣高等法院臺中分院刑事判決         99年度上訴字第145號
上  訴  人
即  被  告  甲○○
上列上訴人因毒品危害防制條例案件，不服臺灣臺中地方法院98
年度訴字第3530號中華民國98年11月30日第一審判決（起訴案號
：臺灣臺中地方法院檢察署98年度毒偵字第2874號），提起上訴
，本院判決如下：
    主  文
上訴駁回。
    理  由
一、按不服地方法院之第一審判決而上訴者，須提出上訴書狀，
    並應敘述具體理由，刑事訴訟法第三百六十一條第一項定有
    明文，此為上訴必備之程式；而所謂「具體理由」，必係依
    據卷內既有訴訟資料或提出新事證，指摘或表明第一審判決
    有何採證認事、用法或量刑等足以影響判決本旨之不當或違
    法，而構成應予撤銷之具體事由，始克當之（例如：依憑證
    據法則具體指出所採證據何以不具證據能力，或依憑卷證資
    料，明確指出所為證據證明力之判斷如何違背經驗、論理法
    則）；倘僅泛言原判決認定事實錯誤、違背法令、量刑失之
    過重或輕縱，而未依上揭意旨指出具體事由，或形式上雖已
    指出具體事由，然該事由縱使屬實，亦不足以認為原判決有
    何不當或違法者（例如：對不具有調查必要性之證據，法院
    未依聲請調查亦未說明理由，或援用證據不當，但除去該證
    據仍應為同一事實之認定），皆難謂係具體理由，俾與第二
    審上訴制度旨在請求第二審法院撤銷、變更第一審不當或違
    法之判決，以實現個案救濟之立法目的相契合，並節制濫行
    上訴（最高法院97年度台上字第892號刑事判決參照）。次
    原審法院認為上訴不合法律上之程式者，應以裁定駁回之。
    第二審法院認為上訴書狀未敘述理由或上訴有第三百六十二
    條前段之情形者，應以判決駁回之。又分別為刑事訴訟法第
    三百六十二條、第三百六十七所明定。再第三百六十七條之
    判決，得不經言詞辯論為之。同法第三百七十二條亦定有明
    文。
二、本件原判決以上訴人即被告甲○○明於98年7月18日上午10
    時許，在臺中縣大里市○○路542巷8號住處內，以將海洛因
    摻入注射針筒內注射身體之方式施用海洛因1次，另於98年7
    月19日下午6時許，在上開住處內，以將甲基安非他命放置
    於吸食器內點火燒烤吸食煙氣之方式，施用甲基安非他命1
    次。嗣於98年7月21日下午6時30分許，經警持法院核發之搜
    索票至上開住處內搜索而查獲，並扣得海洛因1包（驗餘淨
    重0.107公克）及其所有供施用甲基安非他命所用之吸食器1
    組、殘渣袋1只，而有施用第一級毒品海洛因及吸食第二級
    毒品安非他命等二個犯罪事實，除據被告坦承不諱，且有被
    告之尿液經送請中山醫學大學附設醫院檢驗科藥物檢測中心
    檢驗結果，呈嗎啡及甲基安非他命陽性反應之尿液檢驗報告
    及臺中市警察局第一分局真實姓名對照表各1紙附卷可稽，
    並白色粉末1包及吸食器1組、殘渣袋1只扣案可佐，而扣案
    白色粉末經送行政院衛生署草屯療養院鑑驗結果，確檢出第
    一級毒品海洛因成分，有鑑定書在卷可憑，經審酌被告為累
    犯，並其犯罪之情節，犯後態度，對社會性危害等一切情狀
    ，分別量處有期徒刑一年（施用第一級毒品部分）、八月（
    施用第二級毒品部份），並定其應執行刑1年6月。扣案之海
    洛因1包宣告沒收銷燬之；另扣案之吸食器1組及殘渣袋1只
    均係被告所有供施用甲基安非他命所用之物，依刑法第38
    條第1項第2款之規定，併予宣告沒收，已詳述所憑之證據及
    其認定之理由，經形式上觀察，核無不合。
三、被告上訴意旨略以：(一)、關於伊施用第二級毒品部份，扣案
    之吸食器為被告專供施用安非他命所用之器具，應依毒品危
    害防制條例第18條第1項前段規定諭知沒收並銷燬之，乃原
    判決引用刑法第38條第1項第2款規定諭知沒收，判決有違背
    法令之處。(二)、被告雖有前科，但大多為吸食毒品之犯行，
    雖另有贓物、竊盜犯罪，但分別被科處5、6月有期徒刑，前
    科情節輕微，犯後坦承犯行，態度良好，被告母親年邁，日
    前骨折住院，現賴被告載往複診，若被告入監服刑過久，母
    親復健及生活起居乏人照顧，處境堪虞，應從輕量刑，乃原
    判決就被告施用第一級、第二級毒品犯行分別量處有期徒刑
    一年、八月，並定其應執行刑一年六月，量刑過重云云。惟
    查：(一)、按查獲之專供施用第一、二級毒品之器具，不問屬
    於犯人與否，均沒收銷燬之，固為毒品危害防制條例第18條
    第1項前段所明定，惟該條文所定係限於「專供」施用毒品
    之器具，所謂「專供」，係指器具本身特定、單獨供作施用
    毒品之用者為限，如水煙袋。若通常可以供他項用途之器具
    ，以之代用供施用毒品，即非屬之。扣案之吸食器既非廠商
    生產用供作吸食毒品之用之器具，自非專供施用毒品之器具
    ，原判決未依毒品危害防制條例第18條第1項前段諭知銷燬
    ，而依刑法第38條第1項第2款予以宣告沒收，並無不合，上
    訴意旨執一己之說詞主張指摘原判決違背法令云云，尚無足
    採。(二)、原判決已於判決理由敘明「審酌被告˙˙˙未能體
    悟施用毒品對自己、家人造成之傷害及社會之負擔，惟念其
    犯後尚知坦承犯行，態度良好，及施用毒品乃戕害自身健康
    ，尚未直接危害他人，反社會性不高等一切情狀」等語，有
    如前述，且查被告所犯施用第一級毒品罪、施用第二級毒品
    罪，其法定刑分別為「6月以上5年以下有期徒刑」、「3年
    以下有期徒刑」，被告又屬累犯，依法應加重其刑，原判決
    量處有期徒刑1年、8月，並定其應執行刑1年6月，於量刑已
    就刑法第57條揭示之各種量刑條件妥為斟酌，量刑尚屬適當
    ，亦無違反刑法第57條規定及違反比例原則之情形。被告上
    訴意旨執一己之主張指摘原判決量刑過重，亦不可採。綜上
    所述被告提起上訴，固具備形式上之理由，但並未提出新事
    證以供調查，亦未依據卷內之訴訟資料，指摘原審判決有何
    足以影響判決本旨之不當或違法，而構成應予撤銷之具體事
    由，被告徒憑己意漫指原審判決不當，尚不足以動搖原審判
    決認定犯罪事實及量刑之基礎，難認係得上訴第二審之具體
    理由。依上揭說明，被告提起之第二審上訴為不合法律上程
    式，爰不經言詞辯論，判決駁回上訴。
據上論斷，應依刑事訴訟法第367條前段、第372條，判決如主文
。
中    華    民    國    99    年    1    月    21    日
            刑事第四庭    審判長法  官  洪  耀  宗
                                法  官  許  文  碩
                                法  官  蔡 王 金 全
上列正本證明與原本無異。
施用第一級毒品部分得上訴。
施用第二級毒品部分不得上訴。
如不服本判決應於收受送達後十日內向本院提出上訴書狀，其未
敘述上訴理由者，並得於提起上訴後十日內向本院補提理由書 (
均須按他造當事人之人數附繕本)「切勿逕送上級法院」。
                                書記官  金  珍  華
中    華    民    國    99    年    1    月    21    日


司法院資訊處製作；財團法人民間司法改革基金會備份。
